【裁判字號】    94,訴緝,114
【裁判日期】    950630
【裁判案由】    妨害自由等
【裁判全文】
臺灣桃園地方法院刑事判決            94年度訴緝字第114號
公  訴  人  臺灣桃園地方法院檢察署檢察官
被      告  己○○原名蘇仁哲.
選任辯護人  李韶生律師
上列被告因妨害自由等案件，經檢察官提起公訴（90年度偵字第
8126號、第11202號，91年度偵字第769號、第5206號、第7970號
），本院訊問被告後，被告自白犯罪，經檢察官聲請協商判決，
本院判決如下：
    主  文
己○○共同以非法方法剝奪人之行動自由，處有期徒刑參月，如
易科罰金，以參佰元折算壹日；緩刑貳年。
    事實及理由
一、犯罪事實：
    (一)民國89年11月29日下午5時許，姓名年籍不詳、綽號「小
      蔡」之成年男子，欲在位於桃園縣大園鄉○○路○段209號
      旁「金安貨運行倉庫」之公眾得出入場所內主持賭局，並
      從中抽取抽頭金圖利，乃邀包玉坤對外找尋賭客並在現場
      擔任清算賭資之工作，田飛龍在場擔任「清圖」即賭金分
      配、抽取抽頭金之工作，渠等乃基於意圖營利之犯意聯絡
      ，包玉坤乃邀約鄧克家、丙○，「小蔡」乃邀約簡漢武、
      何伯仁、游鎰豐、王志煌、劉泉沛，鄧克家乃協同己○○
      （本件行為時原名蘇仁哲）、丙○乃協同戊○○、甲○○
      、丁○○、乙○○（下稱丙○等五人）前往上址，以天九
      牌為賭具，抽頭方式為賭客每贏取新臺幣（下同）10,000
      元，即抽取500元之抽頭金，而聚集賭客賭博財物。
    (二)期間鄧克家不斷輸錢，金額約一百多萬元，乃懷疑有人詐
      賭，遂要求更換牌具，在暗自取得先前牌具中其中幾副牌
      後，於是日夜間8時許攜出檢查，果發現其中有暗號註記
      ，乃認為遭「小蔡」、包玉坤等人設局詐騙，遂憤而協同
      趙偉華在內之二十餘名不詳姓名成年男子，於是日夜間10
      時許返回上址，向「小蔡」、包玉坤等人表示賭具有記號
      ，要其等為此詐賭負責，「小蔡」、包玉坤得知賭具是由
      丙○等五人提供，乃要丙○等五人供出何人詐賭，因丙○
      等五人始終未承認詐賭，鄧克家乃氣憤難平，為了取回遭
      詐賭所輸之賭金，乃與己○○、趙偉華及所協同之二十餘
      名男子基於共同犯意聯絡，由趙偉華將丙○等五人對外聯
      絡之行動電話沒收後，乃分別徒手或持木棍，毆打丙○等
      五人，致丙○受有背部多處挫傷與擦傷（各約3*2公分、
      2.5*1公分、12*1公分、15*0.5公分、12*1公分），戊○○受有臉部擦傷二處（1* 0.2公分、2*0.2公分）、左側
      肩部紅腫（約2*2公分）、左手臂背側紅腫約（15 *7公分
       ），甲○○受有額頭擦傷（約0.5*0.5公分）、鼻樑瘀青
      （約1.5*1公分）、右手腕擦傷（約0.5*0.1公分）、左手
      腕擦傷約（1.0 *0.5公分），丁○○受有下唇挫傷併擦傷
     （約1*1公分）、右肩背側紅腫（約13*2公分）、左大腿後
      方紅腫（約7*2公分）等傷害（乙○○未成傷），鄧克家
      並指示己○○、趙偉華與該二十餘名男子將丙○等五人帶
      出查證，務必要查出詐賭之事，己○○、趙偉華遂與該二
      十餘名男子乃四人一組，分乘五部自小客車將丙○等五人
      押出，待其中有人承認詐賭後，才將丙○等五人再帶回倉
      庫內，鄧克家遂要丙○等五人將詐賭贏得之賭金交還，而
      由趙偉華前往丙○車上取出，連同丙○等五人身上現金共
      計1,220,000元，交還與鄧克家，不足額部分則以勞力士
      金錶3支暫行抵押在簡漢武處，約定嗣後再以現金贖回，
      丙○等五人被以此種強暴方式行償還詐得賭金之事，於翌
      日凌晨2時許，鄧克家始讓丙○等五人離去，計被妨害
      自由達4個多小時。丙○等五人離去後，隨即檢具驗傷證
      明向桃園縣警察局大園分局報案而查悉上情（包玉坤、田
      飛龍、鄧克家、簡漢武、何伯仁、游鎰豐、王志煌、劉泉
      沛業、趙偉華均經另行審結，丙○等五人賭博部分則未據
      起訴）。
    (三)案經丙○等五人訴由桃園縣警察局大園分局報告臺灣桃園
      地方法院檢察署檢察官並自動檢舉後偵查起訴。
二、認定前揭犯罪事實之證據：
    (一)被告己○○於本院審理時之自白。
    (二)共同被告鄧克家於警詢、偵查及本院審理時之供述。
    (三)告訴人丙○等五人於警詢及告訴人丙○、戊○○、甲○○
      、丁○○於偵查暨告訴人戊○○、甲○○於本院審理時之
      指訴。
    (四)告訴人丙○、戊○○、甲○○、丁○○受有前揭傷害之診
      斷證明書，及所有勞力士金錶之購買物品證明單。
三、核被告上開參與犯罪事實(二)部分所為，係犯刑法第302條第1
    項之以非法方法剝奪行動自由罪；其與鄧克家、趙偉華及該
    二十餘名成年男子間，就此部分犯行有犯意之聯絡與行為之
    分擔，均為共同正犯；其等以單一強暴行為拘束告訴人丙○
    等五人行動自由，屬一行為之同種想像競合，應從一重處斷
    。按刑法第302條第1項之妨害自由罪，原以強暴、脅迫為構
    成要件，其因而致普通傷害，乃強暴、脅迫當然之結果，除
    另有傷害故意外，仍祇成立該條項之罪，無同法第277條第
    1項之適用；又刑法第302條第1項及第304條第1項之罪，其
    所保護之法益均為被害人之自由，而私行拘禁，仍不外以強
    暴、脅迫為手段，其罪質本屬相同，惟第302條第1項之法定
    刑，既較第304條第1項為重，則以私行拘禁之方法妨害人自
    由，縱其目的使人行無義務之事，或妨害人行使權利，仍應
    逕依第302條第1項論罪，並無適用第304條第1項之餘地（最
    高法院30年上字第3701號、29年上字第3757號判例意旨參照
    ）。本件告訴人丙○等五人雖因上開強暴行為而受有傷害，
    且因此交出前揭財物，然此舉係在藉由拘禁告訴人丙○等人
    行動自由，以達到取回遭詐騙賭金之目的，按上所述，此部
    分已包括在妨害自由罪質中，自不再另論傷害、強制，併與
    敘明。本案犯罪事實，業據被告於本院審理時為有罪之陳述
    ，經檢察官聲請改依協商程序，當事人雙方於審判外達成協
    商合意，其合意內容為：被告願受有期徒刑3月、緩刑2年之
    科刑宣告。爰審酌本件起因是告訴人丙○等五人詐騙賭金，
    被告僅係受鄧克家指示，然其犯後業已於本院審理時坦承犯
    行，再審酌被告前此未曾受有期徒刑以上刑之宣告，有其刑
    案資料查註紀錄表在卷可按，堪認其係一時失慮才犯本件，
    經此審理程序，應知所警惕而無再犯之虞等一切情狀，認上
    開協商合意內容尚無不當之處，本案復查無刑事訴訟法第
    455 條之4第1項各款所列情形，檢察官聲請改依協商程序而
    為判決，本院爰不經言詞辯論，於協商合意範圍內為協商判
    決。末查被告行為後刑法第41條業於90年1月4日經立法院修
    正通過，並經總統於90年1月10日公布，於同年1月12日生效
    施行，其修正條文為：「犯最重本刑為五年以下有期徒刑以
    下之刑之罪，而受六個月以下有期徒刑或拘役之宣告，因身
    體、教育、職業、家庭之關係或其他正當事由，執行顯有困
    難者，得以一元以上三元以下折算一日，易科罰金。但確因
    不執行所宣告之刑，難收矯正之效，或難以維持法秩序者，
    不在此限。」「併合處罰之數罪，均有前項情形，其應執行
    之刑逾六月者，亦同」，與修正前刑法第41條比較結果，修
    正後之條文顯較有利於被告，本件既符合修正後刑法第41條
    第1項之情形，依刑法第2條第1項前段規定，自應依修正後
    刑法第41條第1項前段規定諭知易科罰金之折算標準。
四、應適用之法條：刑事訴訟法第455 條之2 第1 項、第455 條
    之4第2項、第455條之8、第454條第2項，刑法第2條第1項前
    段、第28條、第302條第1項、第55條、第41條第1項前段、
    第74條第1款，罰金罰鍰提高標準條例第1條前段、第2條。
五、協商判決除有刑事訴訟法第455 條之4 第1 項第1 款於本訊
    問程序終結前，被告撤銷協商合意或檢察官撤回協商聲請者
    ；第2 款被告協商之意思非出於自由意志者；第4 款被告所
    犯之罪非第455 條之2 第1 項所定得以協商判決者；第6 款
    被告有其他較重之裁判上一罪之犯罪事實者；第7 款法院認
    應諭知免刑或免訴、不受理者情形之一，及違反同條第2 項
    「法院應於協商合意範圍內為判決；法院為協商判決所科之
    刑，以宣告緩刑或二年以下有期徒刑、拘役或罰金為限」之
    規定者外，不得上訴。
六、如有前述例外得上訴之情形，又不服本件判決，得自收受判
    決送達之日起10日內，向本院提出上訴書狀，上訴於第二審
    法院。
本案經檢察官柯怡如到庭執行職務。
中    華    民    國    95    年    6     月    30    日
              刑事第五庭    審判長法官  潘政宏
                                  法官  吳勇毅
                                  法官  許泰誠
以上正本證明與原本無異。
                          書記官  吳瓊英
中    華    民    國    95    年    7     月    10    日
本案論罪科刑法條：
中華民國刑法第302條
私行拘禁或以其他非法方法，剝奪人之行動自由者，處 5 年以下
有期徒刑、拘役或 3 百元以下罰金。
因而致人於死者，處無期徒刑或 7 年以上有期徒刑，致重傷者，
處 3 年以上十年以下有期徒刑。
第 1 項之未遂犯罰之。


司法院資訊處製作；財團法人民間司法改革基金會備份。
